【裁判字號】    86,簡上,50
【裁判日期】    891222
【裁判案由】    違反動產擔保交易法
【裁判全文】
台灣嘉義地方法院刑事判決                 八十六年度簡上字第五Ｏ號
    上  訴  人
    即  被  告  甲○○○
右上訴人因違反動產擔保交易法案件，不服本院八十六年度簡字第三三號中華民國八
十六年九月二十二日第一審判決 (起訴案號：台灣嘉義地方法院檢察署八十六年度偵
字第四三六二號) ，提起上訴，本院管轄之第二審合議庭判決如左：
    主      文
原判決撤銷。
甲○○○動產擔保交易之債務人，意圖不法之利益，將標的物遷移、出質，致生損害
於債權人，累犯，處有期徒刑參月，如易科罰金以參佰元折算壹日。
    事      實
一、甲○○○曾於民國八十四年間因賭博案件，經本院判處有期徒刑四月，如易科罰
    金以三百元折算一日確定，於八十五年九月五日以易科罰金執行完畢，仍不知悔
    改，於八十四年五月五日，以動產擔保交易法所定動產抵押之方式，向設於台北
    市○○○路○段四四號之台新國際商業銀行股份有限公司 (以下簡稱台新銀行)
    申請汽車貸款新台幣 (下同) 四十二萬元，以其所有車號ＴＮ－一二八五號自小
    客車設定動產抵押權予台新銀行，擔保對台新銀行之貸款債務及其利息共五十六
    萬一千九百九十六元，約定貸款自八十四年六月十八日起至八十七年五月十八日
    止分三十六期給付，每期應繳納一萬五千六百十一元，在貸款未付清之前，標的
    物不得任意遷移、出賣、出質、出租、再抵押或為其他處分，且應將標物置放在
    嘉義縣中埔鄉深坑村深坑二號，詎甲○○○動產擔保交易之債務人，竟意圖不法
    之利益，自八十六年二月十八日起即拒不繳納餘款二十四萬九千七百七十六元 (
    含本金及利息) ，且將標的物遷移，並將之典當於他人而為出質，致生損害於債
    權人台新銀行。
二、案經台新銀行訴請台灣嘉義地方法院檢察署檢察官偵查起訴，經本院逕以簡易判
    決處刑。
    理      由
一、訊據被告甲○○○固坦承右揭未繳納二十四萬九千七百七十六元汽車貸款餘額之
    事實，惟辯稱：其於購車後嫁到大林，有主動與台新銀行聯絡，並非故意不繳納
    貸款，而是沒有錢繳納，且其並未將車子典當，亦未將車藏起來云云。然查：右
    揭被告將動產抵押標的物遷移及典當於他人之事實，業據被害人台新銀行代理人
    黃邦國及甘景春迭於偵查中及原審調查時指訴綦詳，復有動產擔保交易動產抵押
    設定登記申請書、車輛動產抵押契約書、汽車貸款申請書、存證信函 (以上為影
    本) 及授信客戶資料查詢單各一份附於偵查卷可資佐證。被告之所辯無非卸飾之
    詞，不足採信，事證明確，其犯行洵堪認定。
二、核被告所為，係犯動產擔保交易法第三十八條之罪。查被告曾於八十四年間因賭
    博案件，經本院判處有期徒刑四月，如易科罰金以三百元折算一日確定，於八十
    五年九月五日以易科罰金執行完畢，此有台灣嘉義地方法院檢察署刑案資料查註
    紀錄表一份附於偵查卷可稽，其於前案執行完畢後，五年內再犯本件有期徒刑以
    上之罪，係屬累犯，應依刑法第四十七條規定加重其刑。原審以被告罪證明確，
    因予論罪科刑，固非無見，惟查（一）原審認定之事實既與檢察官起訴書所載之
    事實相同，則被告即有將車典當於他人出質之情節，然主文卻漏未諭知「出質」
    ，已有未合。 (二) 又被告係於繳納二十期貸款後始未繳納餘款二十四萬九千七
    百七十六元 (含本金及利息) ，且亦已與被害人達成和解，被告已全部清償貸款
    餘額，此據被害人代理人甘景春於原審調查時陳明屬實，復以被告尚有幼子二名
    需扶養 (八十五年六月九日生及八十六年五月十九日生) ，亦有戶籍謄本一份附
    於本院卷可按，原判決量處有期徒刑五月，亦嫌過重。被告上訴意旨否認犯罪，
    雖不足採，但原判決既有可議，無可維持，應予撤銷改判。爰審酌被告犯罪之動
    機、目的、手段、其品性及智識程度、犯罪所生之損害及其犯罪後之態度等一切
    情狀，量處如主文第二項所示之刑，並諭知易科罰金之折算標準。
據上論斷，應依刑事訴訟法第四百五十五條之一第一項、第三項、第三百六十九條第
一項前段、第三百六十四條、第二百九十九條第一項前段、動產擔保交易法第三十八
條、刑法第十一條前段、第四十七條、第四十一條、罰金罰鍰提高標準條例第一條前
段、第二條，判決如主文。
本案經檢察官葉耿旭到庭執行職務。
中    華      民      國    八十六    年      十二    月      二十      日


司法院資訊處製作；財團法人民間司法改革基金會備份。
